【裁判字號】    88,上訴,3449
【裁判日期】    890605
【裁判案由】    毒品危害防制條例
【裁判全文】
臺灣高等法院刑事判決                         八十八年度上訴字第三四四九號
    上  訴  人  台灣台北地方法院檢察署檢察官
    被      告  丙○○○
    指定辯護人本院公設
右上訴人因被告毒品危害防制條例案件，不服臺灣台北地方法院八十八年度訴字第五
０八號，中華民國八十八年八月七日第一審判決（起訴案號：臺灣台北地方法院檢察
署八十八年度偵字第三八０三、六一三八號）提起上訴，本院判決如左：
    主  文
原判決撤銷。
丙○○○連續轉讓第二級毒品，累犯，處有期徒刑捌月。
扣案第二級毒品安非他命壹大包（淨重十五公克）沒收銷燬之，電子磅秤壹台沒收之
。
    事  實
一、丙○○○曾犯妨害自由、賭博、違反電信法、違反麻醉藥品管理條例等罪，於民
    國八十六年十二月十一日，因違反麻醉藥品管理條例案件，經台灣板橋地方法院
    判處有期徒刑六月，於八十七年三月二十五日易科罰金執行完畢，猶未悔改。復
    基於概括犯意，明知安非他命已列為毒品危害防制條例所管制之第二級毒品，連
    續於民國八十七年底起至八十八年一月底止，先後三次，受乙○○之託，以一千
    元一公克之價格，由丙○○○先行買入所需之數量後，再分別於乙○○於臺北縣
    新店市○○路六號十六樓住處之警衛室及樓下附近ＯＫ商店前，以同等價格轉讓
    五千元至一萬元不等之安非他命予乙○○施用。嗣於八十八年二月一日二十三時
    三十分許，乙○○、甲○○於上開住所地為警查獲施用安非他命後，乙○○向警
    供稱安非他命係向丙○○○取得，經警勸說乙○○以行動電話00000000
    00號，向丙○○○表示請伊代購一萬元安非他命十五公克，丙○○○獲知後，
    即先至三重市大同公園向綽號「小林」購買一萬元淨重十五公克之安非他命一大
    包後，攜帶該包安非他命及電子秤一座，於八十八年二月二日二時三十分許，依
    與乙○○之約前往乙○○上開住處轉讓予乙○○、甲○○時，為警捕獲，並扣得
    上開安非他命一包及電子磅秤一座。
二、案經台北縣警察局三重分局報請臺灣台北地方法院檢察署檢察官偵查起訴。
    理  由
一、右揭事實，業據被告丙○○○坦承不諱，核與證人乙○○指述轉讓之情節相符，
    並有前述物品扣案可稽，足見其自白與事實相符，足以採信，其犯行洵堪認定。
二、本件公訴人認被告有販賣毒品之犯行，所憑之證據無非係證人乙○○、甲○○之
    證詞。然查：
  (一)被告於警訊及偵查時均否認有販買安非他命予乙○○及甲○○，並於警訊時即已
    表明係李氏兄妹向伊「調購」並無販買（見八十八年度偵字第三八○三號卷第十
    頁參照）。嗣於原審調查、本院調查時，被告亦均如是供述。
  (二)證人乙○○於警訊中稱：「我吸食之安非他命是向丙○○○及林建成購得的，每
    二十天購買一次，共買了三次，每次購買新台幣一萬元不等（安非他命淨重五公
    克至十五公克不等）．．．」，「（警方於八十八年二月二日凌晨在埋伏中所查
    獲之嫌犯丙○○○及林建成二嫌，是否即為要販賣安非他命給你之人）是的，我
    以新台幣一萬元正要向他們二嫌購買的」（見八八偵字第三八○三號第一四頁）
    ，嗣於偵查中，證人乙○○稱：「（你有無向丙○○○及林建成買安非他命）林
    建成我不認識，丙○○○是剛認識」，「（你吸的安非他命向何人購買）丙○○○」（八八偵字第三八○三號第三八頁背面、三九頁），是證人乙○○於警訊中
    所言販賣安非他命之人本為林建成及被告二人，但於偵查中，乙○○僅言向被告
    一人購買，先後之供述已有不符，故證人乙○○之警訊筆錄是否全可採信，不無
    疑問。
  (三)證人甲○○於警訊中稱：「我安非他命是向綽號『小鹿』及歐陽購買的，以新台
    幣五千元購得一包安非他命」（八八偵字第三八○三號第六頁背面），「綽號『
    小鹿』年籍資料我不曉得，歐陽經警方查獲得知為丙○○○．．．，均是以電話
    00000000及行動電話0000000000號聯絡後再行由丙○○○將
    安非他命送至我住家及樓下ＯＫ便利店交易安非他命」（八八偵字第三八○三號
    第六頁背面），「我與乙○○共同向丙○○○共購買有四次，每次均是新台幣五
    千元，時間、日期我已不清楚，但最後一次是八十八年二月二日二時三十分在我
    住家查獲有安非他命十五公克（淨重）及丙○○○與他共同販賣的林建成」（八
    八偵字第三八○三號第七頁背面），於偵查中證人甲○○稱：「（吸用安非他命
    向何人買）我不知道」（八八偵字第三八○三號第三九頁背面），於原審調查時
    稱：「我都是跟我哥哥偷拿的」（八八訴字第五○八號第三二頁，證人乙○○於
    本院調查時，亦稱其妹甲○○之安非他命應向偷其所有之安非他命而來，見本院
    卷四五頁），由證人甲○○前後之證詞觀之，亦不相符，是證人甲○○於警訊中
    所指向被告販賣安非他命一節，亦未可盡信，況其後，甲○○已經供述並未託被
    告購買，其安非他命係偷自其兄乙○○，證人乙○○亦如是供述，是被告顯未代
    甲○○購買安非他命，亦未轉讓予甲○○。
  (四)證人乙○○不僅對向何人購買安非他命一節，所言前後不一，即係「購買」抑或
    委託代買一節，於原審亦有不同之供述：「是我拿錢給被告，託他向別人買，共
    三次，是五千元的二次，一萬元一次。時間在八七年十二月，地點在我們樓下OK
    便利商店和警衛室」（原審卷第三二頁），「（為何在檢察官處說是跟被告買的
    ？）報告法官，我是跟他買的」（八八訴字第五○八號第三二頁背面），「（到
    底是向被告買，還是託他買？）我是託他買的」（八八訴字第五○八號第三三頁
    ），是證人乙○○或言託或言買，前後亦未相符，於本院調查時，證人乙○○證
    稱：「（安毒如何來？）託朋友丙○○○買的」，「以前是如此講嗎？）我不知
    道他們問什麼，他們也沒有問是託誰買，只問向誰買」，「（託丙○○○買幾次
    ）二次，第一次五千元，第二次一萬元」（本院卷第四五頁），「（錢何時給）
    都是之前託給他」（本院卷第四六頁），「（到底是向被告買，還是託他買？）
    我是託他買的」（本院卷第四五頁），是證人乙○○於本院調查時，已稱係託被
    告購買。至被告代乙○○購買之次數，依證人乙○○或言二次或言三次，而被告
    供述三次，雖有不同，惟證人乙○○於警訊中供述三次與被告所供相同，自應認
    其二人所供相符之三次為可採，附此敘明。
  (五)綜上所述，證人乙○○之安非他命雖係來自被告，但係託被告購買，並非向被告
    購買，至證人甲○○既未曾向被告購買或託被告購買，是不能僅憑證人乙○○、
    甲○○二人有瑕疵之證言，即認被告有販賣安非他命之犯行。
三、查安非他命屬中樞神經興奮劑，具有輕微之成癮性，服用後會產生依賴性、耐藥
    性，並引起不安、頭昏、顫抖、亢進性反應、失眠、焦慮、譫妄、慢性中毒、精
    神障礙、類似精神分裂之錯覺、妄想及伴有行動與性格異常等副作用，其劑量增
    大時，甚或會死亡。而其慣用者，由於精神錯亂，更具有暴力攻擊及反社會行為
    等傾向，情況非常嚴重，且戒解不易，故立法院於八十六年十月三十日三讀通過
    毒品危害防制條例，於該條例第二條中將其列為二級毒品，並於八十七年五月二
    十日公布，同年月二十二日生效，雖安非他命亦屬藥事法中禁止轉讓之禁藥，惟
    依後法優於新法、特別法優於普通法之法律適用原則，於法條相競合時應適用新
    公布生效之毒品危害防制條例處斷。核被告丙○○○所為，係犯毒品危害防制條
    例第八條第二項之轉讓第二級毒品罪，其持有安非他命之低度行為為轉讓之高度
    行為所吸收，不另論罪。被告丙○○○於八十八年二月二日當日之轉讓行為，因
    乙○○係受警指使佯稱欲買安非他命，以伺機逮捕，乙○○事實上並無真正轉讓
    之合意，應論被告以轉讓毒品未遂罪。又其前後多次犯行，時間緊接，所犯構成
    要件相同，顯係基於概括犯意所為，為連續犯，應論以較重之轉讓第二級毒品既
    遂罪，並依刑法第五十六條規定，加重其刑。公訴人認被告此部分犯行係犯毒品
    危害防制條例第四條第二項之販賣第二級毒品罪嫌，尚有未洽，惟其基本事實仍
    屬同一，起訴法條應予變更。被告於八十六年十二月十一日因違反麻醉藥品管理
    條例案件，經台灣板橋地方法院判處有期徒刑六月，並於八十七年三月二十五日
    易科罰金執行完畢，有台灣高等法院檢察署刑案資料查註紀錄表一份在卷可查，
    其於刑之執行完畢五年內再犯本件有期徒刑以上之罪，為累犯，應依刑法第四十
    七條規定遞加重其刑。
四、公訴意旨又以被告尚於八十七年十一月初某日，在台北縣新店市○○路○段林務
    局附近路旁，以二千元之價格，販賣第二級毒品安非他命一包予吳志成施用云云
    ，惟查公訴人認被告涉有上開犯行，不外以證人吳志成於警訊時所為：「丙○○○是於八十七年十一月初某日十九時許，在新店市○○路○段林務局旁的路邊，
    因丙○○○帶同陸諭民來給我認識並販賣給我乙包安非他命，以新台幣二千元之
    價格」之指述為惟一依據（見八十八年度偵字第六一三八號卷第三頁所載），然
    被告否認有販賣安非他命予吳志成之事實，且依上開警訊筆錄記載之內容所示，
    吳志成係指稱被告或陸諭民販賣安非他命，並不明白，已有疑義，參酌吳志成於
    原審審理時，到庭結證：「是向被告的朋友買的，是被告帶他來的，我認識被告
    ，但不是他賣給我，而是無意間遇到在林務局附近因而認識，那位由被告帶過來
    」，足證吳志成所指販賣安非他命之人應是陸諭民而非被告，此外，復查無其他
    確切事證，足資證明被告涉有販賣安非他命之犯行，本應為無罪之裁判，惟因檢
    察官以之與前開論罪處刑部分為裁判上一罪之關係，故此部分不另為無罪之諭知
   。
五、原審予以論罪科刑，並就檢察官所指被告販賣安非他命予吳志成部分認不構成犯
    罪，而不另為無罪之諭知，固非無見，惟被告就受乙○○託購買安非他命部分，
    並未同時受證人甲○○之託購買，已如前述，原判決未予詳查，逕依甲○○有瑕
    疵之證言，遽認被告亦代甲○○購買，自有未洽，檢察官上訴指摘原判決不當雖
    無理由，但原判決既有瑕疵，仍應由本院撤銷原判決予以改判。爰審酌被告犯罪
    之動機、目的、犯罪之手段、轉讓安非他命之數量與次數尚少，犯罪所生之危險
    或損害非巨、犯罪後僅坦承犯行之態度等一切情狀，量處有期徒刑八月，至扣案
    之安非他命屬第二級毒品，應依毒品危害防制條例第十八條第一項前段之規定，
    宣告沒收銷燬之。另扣案之電子秤為供被告轉讓安非他命所用，且屬於被告所有
    ，已經被告供明，依同法第十九條第一項前段之規定，併宣告沒收之。
六、被告經合法通知，無正當理由不到庭，爰不待其陳述，逕行判決。
據上論斷，應依刑事訴訟法第三百六十九條第一項前段、第三百七十一條、第二百九
十九條第一項前段、第三百條，毒品危害防制條例第八條第二項、第十八條第一項前
段、第十九條第一項前段、刑法第十一條前段、第五十六條、第四十七條，判決如主
文。
本案經檢察官郭弘佑到庭執行職務。
中      華      民      國    八十九    年      六      月      五      日
                              臺灣高等法院刑事第十三庭
                                  審判長法  官  常  尚  信
                                        法  官  盧  彥  如
                                        法  官  周  占  春
右正本證明與原本無異。
如不服本判決應於收受送達後十日內向本院提出上訴書狀，其未敘述上訴之理由者並
得於提起上訴後十日內向本院補提理由書（均須按他造當事人之人數附繕本）。
                                        書記官  蕭  麗  珍
中    華    民    國    八十九    年       六       月        八        日
附錄本案論罪科刑法條全文：
毒品危害防制條例第八條第二項：
轉讓第二級毒品者，處六月以上五年以下有期徒刑，得併科新台幣七十萬元以下罰金
。


司法院資訊處製作；財團法人民間司法改革基金會備份。
